---
title: Building Blocks\: O que é uma tibble?
author: Joao Pedro Oliveira
date: '2021-01-23'
slug: []
categories: []
tags: []
lastmod: '2021-01-23T14:51:51-03:00'
keywords: []
description: 'O nosso bom(?) e velho(!) data.frame tem seus problemas.'
comment: no
toc: no
autoCollapseToc: no
postMetaInFooter: no
hiddenFromHomePage: no
contentCopyright: no
enableOutdatedInfoWarning: true
reward: no
mathjax: no
mathjaxEnableSingleDollar: no
mathjaxEnableAutoNumber: no
hideHeaderAndFooter: no
flowchartDiagrams:
  enable: no
  options: ''
sequenceDiagrams:
  enable: no
  options: ''
editor_options: 
  markdown: 
    wrap: 80
---

# Intro

O R possui diversas estruturas de dados nativamente suportadas, dessas a mais vital para o trabalho de processamento de dados é o `data frame` (class `data.frame`), todavia ao utilizarmos os pacotes que fazem parte do Tidyverse, é nos apresentado uma estrutura de dados nova, a Tibble. Embora pareçam estéticamente semelhantes, essas duas estruturas possuem diferenças em sua implementação e estas podem ter impacto nos seus dados e nos resultados de suas análises. Recomenda-se a utilização de tibbles, mas o motivo disso nunca é explicado, aqui tentarei fazer isso. Mas primeiro, vamos dar uma olhada nos Data Frames.

Se você possui qualquer familiaridade com a linguagem provavelmente já teve contato com um, mas caso não recorde, podemos rapidamente relembrar. O `data.frame` é uma estrutura de dados tabular composta por linhas e colunas, e que faz parte do R-base, isto é, está presente em toda instalação do pacote estatístico. Possui algumas características quais são necessárias entendermos para que possamos gerar uma imagem mental da estrutura.

1.  **Quantidade de Linhas** -\> Dado um data.frame de dimensões $LxC$, onde $L$ representa a quantidade de Linhas e $C$ a de Colunas, podemos dizer que todas as colunas de determinado data.frame possuirá $L$ linhas. Isso ocorre pois a estrutura de dado não aceita que uma coluna possua uma quantidade de linhas menor do que outra. Caso seja tentado acoplar uma coluna, de \$nrow == L-1\$ ao nosso `data.frame`, teremos como retorno um erro.

No exemplo abaixo, criamos um `data.frame` de dimensões $10x3$, e tentamos acoplar a ele um terceiro data.frame de dimensões $13x1$. Devido a diferença no tamanho das colunas, o `R` nos retornará um erro nos informando que os argumentos (no nosso caso estes são os dfs) fornecidos possuem um diferente número de linhas.

```{r echo=TRUE, error=TRUE}
df <- data.frame(x=rnorm(10, 2, 1), 
           y=rnorm(10, 7, 1), 
           z=rnorm(10, 5, 1))
df2 <- data.frame(k = rnorm(13,9, 1))


# A função 'cbind' acopla data.frame lado-a-lado, faz parte do pacote básico do R.
df_binded <- cbind(df,df2)
```

2.  **Conversão de Tipos** -\> Uma antiga característica do data.frame e que pode se tornar problemática é a conversão automática de tipos. O R-base tem o horrível hábito de fazer conversões de tipos, muitas vezes sem notificar o usuário de que foi feita uma alteração na informação carregada. Isso gera situações extremamente problemáticas, sendo a mais clássica, a `stringsAsFactors`, onde o R converte automaticamente o tipo `character` em tipo `factor`, situação que gera uma série de incompatibilidades com bibliotecas. [^1] Em algumas situações, valores inteiros (`integers`) podem ser transformados em valores de ponto flutuante (No R chamamos de`doubles`, e são os números que possuem casas decimais, como $2.4$, $13.50$, $6.9$[^2]).


3.  **Reciclagem** -\> Caso você tente adicionar uma coluna nova, de tamanho $Lx$, e $Lx < L$, os valores da coluna serão replicados por todo o dataframe, de forma a criar uma coluna de tamanho $L$. Esse comportamento, embora não seja problemático para o usuário experiente, é conhecido por gerar bugs e erros nos códigos de usuários iniciantes e nao acostumados com a estrutura. No exemplo abaixo podemos ver essa repetição não solicitada acontecendo, onde o `R` replica o nosso vetor `c(2, 3)`, transformado-o em um vetor `c(2, 3, 2, 3, 2, 3, 2 ,3, 2, 3)`.


```{r}
df <- data.frame(x=rnorm(10, 2, 1), 
           y=rnorm(10, 7, 1), 
           z=rnorm(10, 5, 1))
df <- cbind(df, new= c(2, 3))
df

```

Felizmente a solução para esses problemas, e seu nome é lindo: A tibble.

Em uma próxima publicação, irei abordar a tibble as soluções que ela apresenta.



[^1]: O problema foi corrigido, contudo pede que voce esteja executando o R em versão maior ou igual a `4.0.0`. Esse problema ocorria pois R é uma linguagem antiga, e pensada por estatísticos, sendo assim, no passado fazia sentido com que a conversão ocorresse devido a natureza de dados usados por estatisticos. Para entender mais sobre stringsAsFactors, veja [StringsAsFactors: An unauthorized biography (ENG)](https://simplystatistics.org/2015/07/24/stringsasfactors-an-unauthorized-biography "StringsAsFactors: An unauthorized biography (ENG)")

[^2]: Nice.








